最高法院刑事判決　　　　　　　　　　　　　　　九十一年度台上字第七三六○號
　　上 訴 人 台灣高等法院檢察署檢察官
　　被　　告 甲 ○ ○ 男民.
右上訴人因被告過失致人於死案件，不服台灣高等法院中華民國八十九年九月二十日
第二審判決（八十九年度交上訴字第五四號，起訴案號：台灣台北地方法院檢察署八
十八年度偵字第一一五二二號），提起上訴，本院判決如左：
    主  文
原判決關於甲○○部分撤銷，發回台灣高等法院。
    理  由
本件原判決係以公訴意旨略稱：被告甲○○係大有巴士股份有限公司之司機，駕駛台
北市○○○號路線公車，為從事駕駛業務之人，於民國八十八年五月二日駕駛車號Ａ
Ｆ｜○八三號營業大客車，沿台北市○○路○段由東向西行駛，於同日上午七時二十
分許，行經該路段與東興街口時，本應注意遵守交通標線及車前狀況，隨時採取必要
安全措施，以避免危險之發生，而依當時情形，非不能注意，竟疏未注意，為閃避逆
向而來，由許維承所駕駛後載李柏威之機車時，與之相撞，致使李柏威傷重死亡，認
被告涉犯刑法第二百七十六條第二項業務過失致死罪嫌。惟經審理結果，認為不能證
明被告犯罪，因而撤銷第一審關於被告部分科刑之判決，改判諭知無罪。固非無見。
惟查：(一)、原判決理由係依證人即案發時在被告所駕大客車上之乘客魏清吟、江裴倫
於原審一致結稱公車並未逆向行駛，係為閃躲機車而跑到來車道，魏吟清於偵查中證
稱（公車）突然轉到對向車道，然後緊急煞車，因為公車右邊有車，又為了要閃機車
，所以開到逆向車道，公車緊急煞車後，才有東西撞上來，及證人馬梅琳於警詢證稱
：「……對面就是由西往東逆向行駛來乙部機車，……機車騎得很快，我直覺公車好
像要躲避什麼東西，那部機車就撞過來。」等語，乃認被告所辯係許維承駕駛機車跨
越中心分向線，逆向行駛之語，足以採信，而為對其有利之認定。然依魏吟清於偵查
中供稱車禍發生時，伊係坐在司機正後方第二個位子，而另證人江裴倫於警詢則稱伊
當時係與馬梅琳坐在公車後排位子等語，證人馬梅琳亦為相同供述（見一一五二二號
偵卷第十一頁背面、十三頁背面、四十五頁背面）。則以其等所在位置，且係坐於座
位上之高度，能否望見所乘大客車之右側情形以及由對向駛至機車之動向？尚非全然
無疑，此與上開證人供證之憑信性攸關，原審對之未遑釐清，遽予採信，而有利於被
告之判斷，未免速斷。(二)、台北市政府交通局對本件車禍鑑定之覆議意見，就被告部
分，係說明依圖示（指道路交通事故調查報告表上現場圖），大客車肇事後車身完全
位於八德路西向東內側車道延伸處內，卷附照片一顯示該大客車左右煞車痕起點均位
於對向內側車道，重機車刮地痕亦位於西向東內側車道延伸處內，甚為平直，刮痕起
點及終點北距分向限制線各為二點七及二點五公尺，並未由東向西車道偏斜情事，復
依常理一般駕駛人於路段中發現對向車道有車輛逆向行駛，應可期待兩車接近時，該
車會變換回其本車道，應無未至路口，即駛至對向車道閃避逆向車輛情事，乃綜合判
斷，認係被告駕駛營業大客車跨越分向限制線駛入來車道為肇事主因（見一審卷第七
十三、七十四頁）。即台北市車輛行車事故鑑定委員會鑑定意見，雖未認被告有跨越
分向限制線駛入來車道情事，然亦認其有閃避不當之疏失（見偵卷第六十一至六十四
頁）。原審就該鑑定及覆議所持判斷理由，究有如何不盡不實之處，並未於判決內為
必要之說明，徒以其俱有可議，乃悉予摒棄不採，自嫌理由不備。是檢察官上訴意旨
，執以指摘原判決關於被告部分違背法令，尚非全無理由，應認該部分有撤銷發回更
審之原因。
據上論結，應依刑事訴訟法第三百九十七條、第四百零一條，判決如主文。
中      華      民      國    九十一    年     十二     月     十九     日
                              最高法院刑事第十二庭
                                  審判長法官  張  淳  淙
                                        法官  謝  俊  雄
                                        法官  蘇  振  堂
                                        法官  張  春  福
                                        法官  呂  丹  玉
      右正本證明與原本無異
                                              書  記  官
中      華      民      國    九十一    年     十二     月    二十五    日
